臺灣臺南地方法院新市簡易庭民事判決
                                    111年度新簡字第391號
原      告  蔡國瑞  
            詹香蘭  
共     同
訴訟代理人  蔡文斌律師
            林冠廷律師
            李明峯律師
被      告  曾松清  

訴訟代理人  陳旻沂律師
上列被告因侮辱案件，原告於刑事訴訟附帶提起民事訴訟，請求
侵權行為損害賠償，經刑事庭裁定移送前來，本院已於民國111
年8月18日言詞辯論終結，判決如下：
    主      文
被告應給付原告各新臺幣貳仟元，及自民國一百一十一年四月二
十六日起至清償日止，按週年利率百分之五計算之利息。
原告其餘之訴駁回。
訴訟費用由被告負擔千分之二，餘由原告負擔。
本判決原告勝訴部分各得假執行。但被告於執行的物拍定、變賣
或物之交付前，各以新臺幣壹仟元預供擔保，均得免為假執行。
原告其餘假執行聲請駁回。
    事實及理由
一、原告起訴主張： 
　㈠被告與原告蔡國瑞、詹香蘭夫妻均為鳥類攝影愛好者(俗稱：
    鳥友)，鳥友為維持拍攝秩序避免干擾鳥類，共識以抽籤領
    取號碼牌之方式限制拍攝人數，並自發組成志工隊輪值維護
    拍攝點(俗稱：鳥點)秩序，另在臉書(facebook)「不自然」
    社群網站中聲討以不正當方式拍攝鳥類之人，被告經推選為
    南部地區志工召集人。民國110年5月8日16時30分許，原告
    詹香蘭在臺南市楠西區曾文水庫「曾文密境香草花園」鳥點
    準備拍攝罕見鳥類時，被告因經志工告知，認為原告詹春蘭
    未遵守鳥友間之共識依領取之號碼牌次序進入鳥點拍攝，而
    係以原告蔡國瑞為人頭抽籤領取號碼牌，再持原告蔡國瑞所
    領取次序較先之號碼牌進場，而與原告詹香蘭發生爭執，雙
    方爭論中，被告在上開有數十鳥友在場之公共場所，以對原
    告詹香蘭稱：「你不要臉」、「你比不自然還更惡劣」、「
    妳先生只是做個小李子而己，在旁邊服務你」(「小李子」
    指清朝服待慈禧太后之太監李蓮英)、「你先生做個小李子
    就來不及。」等語公然侮辱原告詹香蘭、蔡國瑞。原告2人
    遭被告以上開言詞公然侮辱侵害名譽、人格權，依民法第18
    4條第1、2項及第195條第1項規定，分別請求被告各賠償原
    告新臺幣(下同)1,000,000元。
　㈡聲明：①被告應給付原告蔡國瑞1,000,000元，及自起訴狀繕
    本送達翌日起至清償日止，按週年利率百分之5計算之利息
    ；②被告應給付原告詹香蘭1,000,000元，及自起訴狀繕本送
    達翌日起至清償日止，按週年利率百分之5計算之利息；③願
    供擔保准假執行。
二、被告答辯略以：
　㈠原告詹香蘭拍攝鳥類未遵守秩序，以家人親友作為人頭、更
    換號碼牌方式，持原告蔡國瑞抽取順位在前之號碼牌欲進場
    拍攝鳥類，經志工拒絕於現場吵鬧，經志工詢問被告後同意
    原告詹香蘭入內拍攝。因原告2人入內拍攝仍持續喧嘩，志
    工向被告反映後，被告趕至現場規勸原告2人遵守排隊與現
    場禮儀，但原告2人仍持續喧鬧，被告認原告身為南部鳥友
    卻有破壞秩序行為，很丟南部鳥友的臉，才會口出「不要臉
    」之言詞。
　㈡所謂「不自然」是指「不自然鳥類誘拍中心」之臉書社團(下
    稱不自然社團)，該不自然社團成員乃對拍攝鳥友不友善社
    團，認鳥友為拍攝鳥類以樹支、水盆吸引鳥類至地面休息、
    喝水之行為屬不當引誘鳥類之不自然行為，且認多人聚集拍
    攝會造成鳥類壓力，因此該社團成員在拍攝現場會以言詞聲
    音破壞秩序，甚至破會樹枝、水盆讓鳥類離開，使拍攝鳥友
    散去。承上說明，被告所稱「你比不自然還更惡劣」，是指
    原告詹香蘭身為鳥友應遵守秩序，保持現場安靜，才不會驚
    動鳥類，但原告詹香蘭非但不遵守秩序，反而與現場志工爭
    執、大聲吵鬧，比不自然社團成員更破壞秩序，是被告上開
    言詞乃出於規勸原告遵守秩序之目的，並非貶損原告詹香蘭
    。
　㈢因原告蔡國瑞很少拍攝鳥類，反而在原告詹香蘭拍攝時，蔡
    國瑞在一旁遞送茶水、食物，或如本件情形，原告蔡國瑞將
    其先抽取順位在前之號碼牌轉予原告詹香蘭使用。原告蔡國
    瑞多為上述行為，因此，被告陳稱「小李子」乃形容在旁盡
    心盡力服務之用語，用來規勸原告夫婦不要再有破壞排隊公
    平性之不守秩序行為，不要像古代一心只顧著服侍主人不顧
    其他的小李子一樣，而非原告指稱是形容閹割之人。況原告
    詹香蘭當時以「我先生服務我不可以嗎？」回應被告，非指
    稱被告在侮辱原告蔡國瑞，更可證明上開用詞無關貶損，被
    告無侵害原告名譽之意思與結果。且原告蔡國瑞當時不在現
    場，被告更無當眾貶損原告蔡國瑞名譽之動機，與侵害名譽
    之結果。
　㈣綜上所述，被告無侵害原告名譽情形，自無庸賠償。縱認被
    告應負損害賠償責任，惟被告出於維持秩序，與原告爭吵一
    時用語不嚴謹所致，且情節、結果尚屬輕微，原告2人請求
    各1,000,000元賠償實屬過高，應酌減為各賠償10,000元。
　㈤聲明：①原告之訴駁回。②如受不利益判決，願供擔保准免假
    執行。　　
三、原告2人主張遭被告以「你不要臉」、「你比不自然還更惡
    劣」、「妳先生只是做個小李子而己，在旁邊服務你」、「
    你先生做個小李子就來不及」等言語侮辱，請求被告分別賠
    償精神慰撫金1,000,000元乙節，則據被告答辯如上，本件
    爭執事項厥為：①被告之言論是否有侵害原告2人之名譽，原
    告2人依據侵權行為損害賠償請求權請求賠償是否有理由？②
    原告各請求賠償精神慰撫金1,000,000元是否公允適當？經
    查：
　㈠按因故意或過失，不法侵害他人之權利者，負損害賠償責任
    ；又不法侵害他人之身體、健康、名譽、自由、信用、隱私
    、貞操，或不法侵害其他人格法益而情節重大者，被害人雖
    非財產上之損害，亦得請求賠償相當之金額。其名譽被侵害
    者，並得請求回復名譽之適當處分，民法第184條第1項及第
    195條第1項分別定有明文。
　㈡本件原告詹春蘭於上揭時、地，持原告蔡國瑞抽取順序在先
    之號碼牌，前往「曾文密境香草花園」鳥點欲拍攝野鳥照片
    ，被告知悉上情後，前往維持拍攝秩序，雙方因此發生爭執
    ，被告遂於野鳥同好得以共見共聞之開放空間，對原告詹春
    蘭陳述「你不要臉」、「你比不自然還更惡劣」、「妳先生
    只是做個小李子而己，在旁邊服務你」、「你先生做個小李
    子就來不及」等言論乙節，為兩造不爭執之事實。雖被告辯
    稱：伊並無侮辱原告二人之意思，「你不要臉」、「你比不
    自然還更惡劣」，是指責原告詹春蘭之拍攝行為，不是貶損
    原告詹春蘭，另「妳先生只是做個小李子而己，在旁邊服務
    你」、「你先生做個小李子就來不及」，則是形容原告蔡國
    瑞在原告詹春蘭拍攝時，在旁盡心盡力服務之行為云云。但
    查，被告上開言論，經原告提出刑事告訴，由臺灣臺南地方
    檢察署聲請簡易判決處刑，已由本院刑事庭以111年度簡字
    第1032號判決被告犯公然侮辱罪，處罰金新臺幣貳仟元，此
    經本院依職權調閱111年度簡字第1032號侮辱全案卷宗核閱
    無誤。再者，「不要臉」語句，係指對方不顧顏面、不知羞
    恥之意，為帶有輕蔑、嘲諷、鄙視意涵之負面、貶義用詞。
    再依社會一般認知「小李子」乃指巴結曲意逢迎之宦官李蓮
    英，故「不要臉」、「小李子」於一般社會通念，顯有貶抑
    及負面評價原告之意涵，甚為明確。是被告辯稱因原告破壞
    秩序有損南部鳥友顏面才出口「不要臉」，「小李子」是基
    於規勸原告夫婦不要再有破壞排隊公平性之不守秩序行為，
    不要像古代一心只顧著服侍主人不顧其他的小李子一樣等辯
    詞，顯係卸責之詞，委不足採。另事發現場多為拍攝野鳥之
    鳥友同好，對於「不自然」係指對拍攝鳥友不友善社團應有
    所知悉，被告身為台灣野鳥生態調查協會幹部，當著眾鳥友
    面前以「你比不自然還更惡劣」指責同為野鳥拍攝同好之原
    告，顯有輕蔑、嘲諷、鄙視原告意涵，足認「你比不自然還
    更惡劣」當屬負面、貶義之詞語。準此，被告於公開場所，
    對原告2人為上開不雅之言論，且言論內容已有貶損原告2人
    之意思，可認達於公然侮辱之程度，自屬不法侵害原告2人
    之人格法益，從而，原告2人依據侵權行為之法律關係，請
    求被告負損害賠償責任，即屬有據。
　㈢爰審酌被告身為台灣野鳥生態調查協會幹部，因志工反應原
    告夫妻未遵守賞鳥秩序，方出面協調而與原告詹春蘭發生爭
    執，其係出於維護協會制定之賞鳥秩序公益，一時情緒高漲
    而以上開言詞指責原告二人，非因私人恩怨或其他私益。且
    事發地點雖為公共場所，但為郊外之曾文水庫，往來公眾人
    數當屬稀疏，造成原告難堪範圍及程度應屬有限。再考量被
    告之言論，對於原告蔡國瑞貶損程度較原告詹春蘭為重，但
    原告蔡國瑞當時並不在場，及刑事判決判處被告罰金壹仟元
    ，亦認被告犯罪情節輕微，佐以，兩造之教育程度、財產狀
    況及社會地位等情狀，認原告各請求被告賠償2,000元之範
    圍內，尚屬合理，逾此部分，則屬過高。
四、綜上所述，本件原告依據侵權行為之法律關係，各請求被告
    賠償精神慰撫金2,000元，為有理由，應予准許；逾此部分
    之請求，為無理由，不予准許。
五、按各當事人一部勝訴、一部敗訴者，其訴訟費用，由法院酌
    量情形，命兩造以比例分擔或命一造負擔，或命兩造各自負
    擔其支出之訴訟費用。法院為終局判決時，應依職權為訴訟
    費用之裁判，此民事訴訟法第79條及第87條第1項定有明文
    。本件訴訟係於刑事訴訟附帶提起民事訴訟，依法免徵裁判
    費，爰按兩造勝敗程度酌定各應負擔之訴訟費用比例。及本
    件乃適用簡易程序所為被告敗訴之判決，依民事訴訟法第38
    9條第1項第3款依職權宣告假執行。及本件為所命給付之金
    額未逾50萬元之判決，依民事訴訟法第389條第5款，依職權
    宣告假執行，而無命原告供擔保必要。及被告陳明如受不利
    判決，願供擔保免為假執行，核無不合，併酌定相當擔保准
    許之。另原告其餘假執行之聲請，因其餘之訴業經駁回，此
    部分聲請即無所依附，亦予駁回。
六、據上論結，本件原告之訴為一部有理由，一部無理由，依民
    事訴訟法第79條、第389條第1項第3款、第392條第2、3項，
    判決如主文。　　
中　　華　　民　　國　　111 　年　　9 　　月　　30　　日
                  臺灣臺南地方法院新市簡易庭
　　　　　　　　　　　　　　　　　法  官　許蕙蘭
上為正本係照原本作成。
如不服本判決，應於送達後20日內，向本院提出上訴狀並表明上
訴理由，如於本判決宣示後送達前提起上訴者，應於判決送達後
廿日內補提上訴理由書（須附繕本）。如委任律師提起上訴者，
應一併繳納上訴審裁判費。
中　　華　　民　　國　　111 　年　　9 　　月　 30　　日
 　　　　　　 　　　　　　　　　　書記官  柯于婷